---
title: "Modelling joint probability distribution of
a mixture of continuous and categorical
random variables"
author: "Adam Harmaniak"
date: "2025-02-21"
output: html_document
---

# Dokumentacia


# Pouzite kniznice

```{r,warning=FALSE}
suppressMessages(suppressWarnings({
  library(ggplot2)
  library(plotly)
  library(copula)
  library(patchwork)
  library(dplyr)
  library(tibble)
  library(MASS)
  library(randomForest)
  library(mgcv)
  library(ks)
  library(tidyr)
  library(evd)
  library(mvtnorm)
}))

```

# Identifikacia a vypis premennych

```{r, warning=FALSE}
identify_variables <- function(data) {
  variable_types <- sapply(data, function(col) {
    if (is.factor(col) || is.character(col) || (is.numeric(col) && length(unique(col)) < 10)) {
      return("Diskretna")
    } else {
      return("Spojita")
    }
  })
  
  discrete_vars <- names(variable_types[variable_types == "Diskretna"])
  continuous_vars <- names(variable_types[variable_types == "Spojita"])
  
  return(list(Diskretne = discrete_vars, Spojite = continuous_vars))
}
```

```{r, warning=FALSE}
data <- mtcars
num_variables <- length(colnames(data))
variables <- identify_variables(data)

table_result <- tibble(
  Index = seq_len(num_variables),
  Variable_Name = c(variables$Diskretne, variables$Spojite),
  Variable_Type = c(rep("Diskrétna", length(variables$Diskretne)), rep("Spojitá", length(variables$Spojite)))
)

print(table_result)
```

# Funkcia na modelovanie zdruzenej hustoty 1 spojitej a 1 diskretnej nahodnej premennej

```{r, warning=FALSE}
model_mixture_joint_distribution <- function(data, selected_variables, model_type, copula = "NO") {
  # Identifikacia typov premennych
  variable_types <- identify_variables(data)
  discrete_vars <- intersect(variable_types$Diskretne, selected_variables)
  continuous_vars <- intersect(variable_types$Spojite, selected_variables)
  
  if(length(selected_variables) != 2 || length(discrete_vars) == 0 || length(continuous_vars) == 0) {
    stop("Zoznam premennych musi obsahovat prave 1 spojitu a 1 diskretnu premennu!")
  }
  
  # Modelovanie hustoty pouzitim jadroveho vyhladzovania
  if (model_type == "kernel" && copula == "NO") {
    # Konverzia diskretnej premennej na faktor a zoradenie kategorii
    data[[discrete_vars]] <- factor(data[[discrete_vars]])
    categories <- levels(data[[discrete_vars]])

    # Vytvorenie farebnej mapy pre kategorie
    category_colors <- setNames(RColorBrewer::brewer.pal(length(categories), "Set1"), categories)

    calculate_density_3D <- function(data, category) {
      sub_data <- filter(data, .data[[discrete_vars]] == category)
      if (nrow(sub_data) > 1) {
        bw <- bw.nrd0(sub_data[[continuous_vars]])
        kde_x <- density(sub_data[[continuous_vars]], bw = bw)
        kde_x_fun <- approxfun(kde_x$x, kde_x$y, rule = 2)
    
        x <- seq(min(data[[continuous_vars]]), max(data[[continuous_vars]]), length.out = 100)
        x_density <- kde_x_fun(x)
    
        return(data.frame(Weight = x, Density = x_density, Category = category))
      } else {
        return(data.frame(Weight = numeric(0), Density = numeric(0), Category = character(0)))
      }
    }

    # Spojenie hustot pre vsetky kategorie
    density_data <- bind_rows(lapply(categories, function(cat) calculate_density_3D(data, cat)))

    # 3D Vizualizacia
    fig_3d <- plot_ly(density_data, x = ~Weight, y = ~Category, z = ~Density, 
                       type = 'scatter3d', mode = 'lines', 
                       color = ~Category, colors = category_colors, line = list(width = 4)) %>%
              layout(scene = list(xaxis = list(title = continuous_vars),
                                  yaxis = list(title = discrete_vars),
                                  zaxis = list(title = 'Hustota')))
    
    # 2D Vizualizacia
    data[[discrete_vars]] <- factor(data[[discrete_vars]], levels = categories)

    scatter_plot <- ggplot(data, aes_string(x = continuous_vars, y = discrete_vars, color = discrete_vars)) +
      geom_point(size = 3, alpha = 0.7) +
      labs(x = continuous_vars, y = discrete_vars) +
      scale_color_manual(values = category_colors) +
      theme_minimal() +
      theme(legend.position = "right")

    x_density <- ggplot(data, aes_string(x = continuous_vars, fill = discrete_vars, color = discrete_vars)) +
      geom_density(alpha = 0.5) +
      scale_fill_manual(values = category_colors) +
      scale_color_manual(values = category_colors) +
      labs(x = NULL, y = paste("Hustota (", continuous_vars, ")", sep = "")) +
      theme_minimal() +
      theme(axis.text.x = element_blank(), axis.ticks.x = element_blank(), legend.position = "right")

    y_bar <- ggplot(data, aes_string(x = discrete_vars, fill = discrete_vars)) +
      geom_bar(alpha = 0.7) +
      coord_flip() +
      scale_fill_manual(values = category_colors) +
      labs(x = NULL, y = paste("P(", discrete_vars, ")", sep = "")) +
      theme_minimal() +
      theme(axis.text.y = element_blank(), axis.ticks.y = element_blank(), legend.position = "right")

    final_plot_2d <- (x_density + plot_spacer()) /
                    (scatter_plot + y_bar) +
                    plot_layout(widths = c(4, 1), heights = c(1, 4))

    return(list(fig_3d = fig_3d, final_plot_2d = final_plot_2d))
  }
  
  # Modelovanie hustoty ako hustoty normalneho rozdelenia (dnorm)
  if (model_type == "normal" && copula == "NO") {
    # Konverzia diskretnej premennej na faktor a zoradenie kategorii
    data[[discrete_vars]] <- factor(data[[discrete_vars]])
    categories <- levels(data[[discrete_vars]])
    
    # Vytvorenie farebnej mapy pre kategorie
    category_colors <- RColorBrewer::brewer.pal(length(categories), "Set1")
    names(category_colors) <- categories
    
    # Vypocet hustoty pre kazdu kategoriu
    calculate_density_3D <- function(data, category) {
      sub_data <- filter(data, .data[[discrete_vars]] == category)
      if (nrow(sub_data) > 1) {
        mu <- mean(sub_data[[continuous_vars]])
        sigma <- sd(sub_data[[continuous_vars]])
        x <- seq(min(data[[continuous_vars]]), max(data[[continuous_vars]]), length.out = 100)
        density <- dnorm(x, mean = mu, sd = sigma)
        return(data.frame(Continuous_Var = x, Density = density, Discrete_Var = factor(category, levels = categories)))
      } else {
        return(data.frame(Continuous_Var = numeric(0), Density = numeric(0), Discrete_Var = factor(character(0), levels = categories)))
      }
    }

    # Spojenie hustot pre vsetky kategorie
    density_data <- bind_rows(lapply(categories, function(cat) calculate_density_3D(data, cat)))

    # 3D Vizualizacia
    fig_3d <- plot_ly(density_data, x = ~Continuous_Var, y = ~Discrete_Var, z = ~Density, 
                       type = 'scatter3d', mode = 'lines', 
                       color = ~Discrete_Var, colors = category_colors, line = list(width = 4)) %>%
              layout(scene = list(xaxis = list(title = continuous_vars),
                                  yaxis = list(title = discrete_vars),
                                  zaxis = list(title = 'Hustota')))
    
    # 2D Vizualizacia
    grouped_stats <- data %>%
      group_by(.data[[discrete_vars]]) %>%
      summarise(mean_x = mean(.data[[continuous_vars]], na.rm = TRUE),
                sd_x = sd(.data[[continuous_vars]], na.rm = TRUE),
                .groups = "drop")
    
    x_vals <- seq(min(data[[continuous_vars]], na.rm = TRUE), max(data[[continuous_vars]], na.rm = TRUE), length.out = 100)
    
    density_data <- grouped_stats %>%
      expand_grid(x = x_vals) %>%
      mutate(y = dnorm(x, mean = mean_x, sd = sd_x))
    
    scatter_plot <- ggplot(data, aes_string(x = continuous_vars, y = discrete_vars, color = discrete_vars)) +
      geom_point(size = 3, alpha = 0.7) +
      labs(x = continuous_vars, y = discrete_vars) +
      theme_minimal() +
      theme(legend.position = "right") +
      scale_color_manual(values = category_colors)
    
    x_density <- ggplot(density_data, aes(x = x, y = y, color = as.factor(.data[[discrete_vars]]), group = .data[[discrete_vars]])) +
      geom_line(size = 1) +
      scale_color_manual(values = category_colors) +
      labs(x = NULL, y = paste("Hustota (", continuous_vars, ")", sep = ""), color = discrete_vars) +
      theme_minimal() +
      theme(axis.text.x = element_blank(), axis.ticks.x = element_blank(), legend.position = "right")
    
    y_bar <- ggplot(data, aes_string(x = discrete_vars, fill = discrete_vars)) +
      geom_bar(alpha = 0.7) +
      coord_flip() +
      scale_fill_manual(values = category_colors) +
      labs(x = NULL, y = paste("P(", discrete_vars, ")", sep = "")) +
      theme_minimal() +
      theme(axis.text.y = element_blank(), axis.ticks.y = element_blank(), legend.position = "right")
    
    final_plot_2d <- (x_density + plot_spacer()) /
                    (scatter_plot + y_bar) +
                    plot_layout(widths = c(4, 1), heights = c(1, 4))
    
    return(list(fig_3d = fig_3d, final_plot_2d = final_plot_2d))
  }
  
  # Modelovanie hustoty ako hustoty Studentovho t-rozdelenia (dt)
  if (model_type == "t" && copula == "NO") {
    # Konverzia diskretnej premennej na faktor a zoradenie kategorii
    data[[discrete_vars]] <- factor(data[[discrete_vars]])
    categories <- levels(data[[discrete_vars]])
    
    # Vytvorenie farebnej mapy pre kategorie
    category_colors <- RColorBrewer::brewer.pal(length(categories), "Set1")
    names(category_colors) <- categories
    
    # Vypocet hustoty pre kazdu kategoriu
    calculate_density_3D_t <- function(data, category) {
      sub_data <- filter(data, .data[[discrete_vars]] == category)
      if (nrow(sub_data) > 2) {
        mu <- mean(sub_data[[continuous_vars]])
        sigma <- sd(sub_data[[continuous_vars]])
        df_t <- nrow(sub_data) - 1  # stupne volnosti pre t-rozdelenie
        x <- seq(min(data[[continuous_vars]]), max(data[[continuous_vars]]), length.out = 100)
        density <- dt((x - mu) / sigma, df = df_t) / sigma
        return(data.frame(Continuous_Var = x, Density = density, Discrete_Var = factor(category, levels = categories)))
      } else {
        return(data.frame(Continuous_Var = numeric(0), Density = numeric(0), Discrete_Var = factor(character(0), levels = categories)))
      }
    }

    # Spojenie hustot pre vsetky kategorie
    density_data_t <- bind_rows(lapply(categories, function(cat) calculate_density_3D_t(data, cat)))

    # 3D Vizualizacia
    fig_3d_t <- plot_ly(density_data_t, x = ~Continuous_Var, y = ~Discrete_Var, z = ~Density, 
                         type = 'scatter3d', mode = 'lines', 
                         color = ~Discrete_Var, colors = category_colors, line = list(width = 4)) %>%
                layout(scene = list(xaxis = list(title = continuous_vars),
                                    yaxis = list(title = discrete_vars),
                                    zaxis = list(title = 'Hustota')))
    
    # 2D Vizualizacia
    grouped_stats_t <- data %>%
      group_by(.data[[discrete_vars]]) %>%
      summarise(mean_x = mean(.data[[continuous_vars]], na.rm = TRUE),
                sd_x = sd(.data[[continuous_vars]], na.rm = TRUE),
                df_x = n() - 1,
                .groups = "drop")
    
    x_vals <- seq(min(data[[continuous_vars]], na.rm = TRUE), max(data[[continuous_vars]], na.rm = TRUE), length.out = 100)
    
    density_data_t <- grouped_stats_t %>%
      expand_grid(x = x_vals) %>%
      mutate(y = dt((x - mean_x) / sd_x, df = df_x) / sd_x)
    
    scatter_plot_t <- ggplot(data, aes_string(x = continuous_vars, y = discrete_vars, color = discrete_vars)) +
      geom_point(size = 3, alpha = 0.7) +
      labs(x = continuous_vars, y = discrete_vars) +
      theme_minimal() +
      theme(legend.position = "right") +
      scale_color_manual(values = category_colors)
    
    x_density_t <- ggplot(density_data_t, aes(x = x, y = y, color = as.factor(.data[[discrete_vars]]), group = .data[[discrete_vars]])) +
      geom_line(size = 1) +
      scale_color_manual(values = category_colors) +
      labs(x = NULL, y = paste("Hustota (", continuous_vars, ")", sep = ""), color = discrete_vars) +
      theme_minimal() +
      theme(axis.text.x = element_blank(), axis.ticks.x = element_blank(), legend.position = "right")
    
    y_bar_t <- ggplot(data, aes_string(x = discrete_vars, fill = discrete_vars)) +
      geom_bar(alpha = 0.7) +
      coord_flip() +
      scale_fill_manual(values = category_colors) +
      labs(x = NULL, y = paste("P(", discrete_vars, ")", sep = "")) +
      theme_minimal() +
      theme(axis.text.y = element_blank(), axis.ticks.y = element_blank(), legend.position = "right")
    
    final_plot_2d_t <- (x_density_t + plot_spacer()) /
                      (scatter_plot_t + y_bar_t) +
                      plot_layout(widths = c(4, 1), heights = c(1, 4))
    
    return(list(fig_3d = fig_3d_t, final_plot_2d = final_plot_2d_t))
    
  }
  
  # Modelovanie hustoty pouzitim jadroveho vyhladzovania a kopuly (rozklad na marginaly)
  if (model_type == "kernel" && copula == "YES") {
    # Konverzia diskretnej premennej na faktor a zoradenie kategorii
  data[[discrete_vars]] <- factor(data[[discrete_vars]])
  categories <- levels(data[[discrete_vars]])

  # Vytvorenie farebnej mapy pre kategorie
  category_colors <- setNames(RColorBrewer::brewer.pal(length(categories), "Set1"), categories)

  # Vypocet marginalnej hustoty KDE pre spojitu premennu v kazdej kategorii
  calculate_density_3D <- function(data, category) {
    sub_data <- filter(data, .data[[discrete_vars]] == category)
    if (nrow(sub_data) > 1) {
      bw <- bw.nrd0(sub_data[[continuous_vars]])
      kde_x <- density(sub_data[[continuous_vars]], bw = bw)
      kde_x_fun <- approxfun(kde_x$x, kde_x$y, rule = 2)  # aproximacia pre interpolaciu

      x <- seq(min(data[[continuous_vars]]), max(data[[continuous_vars]]), length.out = 100)
      x_density <- kde_x_fun(x)

      return(data.frame(Continuous_Var = x, Density = x_density, Discrete_Var = category))
    } else {
      return(data.frame(Continuous_Var = numeric(0), Density = numeric(0), Discrete_Var = character(0)))
    }
  }

  # Spojenie hustot pre vsetky kategorie
  density_data <- bind_rows(lapply(categories, function(cat) calculate_density_3D(data, cat)))

  # Fitovanie kopuly na transformovane marginalne distribucie
  data <- data %>%
    mutate(U = ecdf(.data[[continuous_vars]])(.data[[continuous_vars]]),
           V = as.numeric(as.factor(.data[[discrete_vars]])) / length(categories))
  
  copula_model <- fitCopula(normalCopula(dim = 2), pobs(cbind(data$U, data$V)), method = "ml")

  # Generovanie hodnot z kopuly
  simulated_copula <- rCopula(1000, copula_model@copula)

  # Inverzna transformacia cez marginalne distribucne funkcie
  simulated_data <- data.frame(
    Continuous_Var = quantile(data[[continuous_vars]], simulated_copula[, 1]),
    Discrete_Var = factor(quantile(as.numeric(data[[discrete_vars]]), simulated_copula[, 2], type = 1), levels = categories)
  )

  # 3D Vizualizacia zdruzenej hustoty
  fig_3d <- plot_ly(density_data, x = ~Continuous_Var, y = ~Discrete_Var, z = ~Density, 
                     type = 'scatter3d', mode = 'lines', 
                     color = ~Discrete_Var, colors = category_colors, line = list(width = 4)) %>%
            layout(scene = list(xaxis = list(title = continuous_vars),
                                yaxis = list(title = discrete_vars),
                                zaxis = list(title = 'Hustota')))

  scatter_plot <- ggplot(data, aes(x = .data[[continuous_vars]], y = .data[[discrete_vars]], color = as.factor(.data[[discrete_vars]]))) +
  geom_point(size = 3, alpha = 0.7) +
  labs(x = continuous_vars, y = discrete_vars) +
  scale_color_manual(values = category_colors) +
  theme_minimal() +
  theme(legend.position = "right")

  x_density <- ggplot(data, aes_string(x = continuous_vars, fill = discrete_vars, color = discrete_vars)) +
    geom_density(alpha = 0.5) +
    scale_fill_manual(values = category_colors) +
    scale_color_manual(values = category_colors) +
    labs(x = NULL, y = paste("Hustota (", continuous_vars, ")", sep = "")) +
    theme_minimal() +
    theme(axis.text.x = element_blank(), axis.ticks.x = element_blank(), legend.position = "right")

  y_bar <- ggplot(data, aes_string(x = discrete_vars, fill = discrete_vars)) +
    geom_bar(alpha = 0.7) +
    coord_flip() +
    scale_fill_manual(values = category_colors) +
    labs(x = NULL, y = paste("P(", discrete_vars, ")", sep = "")) +
    theme_minimal() +
    theme(axis.text.y = element_blank(), axis.ticks.y = element_blank(), legend.position = "right")

  final_plot_2d <- (x_density + plot_spacer()) /
                  (scatter_plot + y_bar) +
                  plot_layout(widths = c(4, 1), heights = c(1, 4))

  return(list(fig_3d = fig_3d, final_plot_2d = final_plot_2d))
  }
  
  # Modelovanie hustoty ako hustoty normalneho rozdelenia (dnorm) a kopuly (rozklad na marginaly)
  if (model_type == "normal" && copula == "YES") {
    # Konverzia diskretnej premennej na faktor a zoradenie kategorii
  data[[discrete_vars]] <- factor(data[[discrete_vars]])
  categories <- levels(data[[discrete_vars]])

  # Vytvorenie farebnej mapy pre kategorie
  category_colors <- setNames(RColorBrewer::brewer.pal(length(categories), "Set1"), categories)
  names(category_colors) <- categories

  # Vypocet marginalnych hustot
  calculate_density_3D <- function(data, category) {
    sub_data <- filter(data, .data[[discrete_vars]] == category)
    if (nrow(sub_data) > 1) {
      mu <- mean(sub_data[[continuous_vars]])
      sigma <- sd(sub_data[[continuous_vars]])
      x <- seq(min(data[[continuous_vars]]), max(data[[continuous_vars]]), length.out = 100)
      density <- dnorm(x, mean = mu, sd = sigma)
      return(data.frame(Continuous_Var = x, Density = density, Discrete_Var = factor(category, levels = categories)))
    } else {
      return(data.frame(Continuous_Var = numeric(0), Density = numeric(0), Discrete_Var = character(0)))
    }
  }

  # Spojenie hustot pre vsetky kategorie
  density_data <- bind_rows(lapply(categories, function(cat) calculate_density_3D(data, cat)))

  # Fitovanie kopuly na transformovane marginalne distribucie
  data <- data %>%
    mutate(U = ecdf(.data[[continuous_vars]])(.data[[continuous_vars]]),
           V = as.numeric(as.factor(.data[[discrete_vars]])) / length(categories))
  
  copula_model <- fitCopula(normalCopula(dim = 2), pobs(cbind(data$U, data$V)), method = "ml")

  # Generovanie hodnot z kopuly
  simulated_copula <- rCopula(1000, copula_model@copula)

  # Inverzna transformacia cez kvantilove funkcie
  simulated_data <- data.frame(
    Continuous_Var = quantile(data[[continuous_vars]], simulated_copula[, 1]),
    Discrete_Var = factor(quantile(as.numeric(data[[discrete_vars]]), simulated_copula[, 2], type = 1), levels = categories)
  )
  
  # 3D Vizualizacia
  fig_3d <- plot_ly(density_data, x = ~Continuous_Var, y = ~Discrete_Var, z = ~Density, 
                     type = 'scatter3d', mode = 'lines', 
                     color = ~Discrete_Var, colors = category_colors, line = list(width = 4)) %>%
            layout(scene = list(xaxis = list(title = continuous_vars),
                                yaxis = list(title = discrete_vars),
                                zaxis = list(title = 'Hustota')))

  # 2D Vizualizacia
  scatter_plot <- ggplot(data, aes(x = .data[[continuous_vars]], y = as.factor(.data[[discrete_vars]]), color = as.factor(.data[[discrete_vars]]))) +
  geom_point(size = 3, alpha = 0.7) +
  labs(x = continuous_vars, y = discrete_vars) +
  scale_color_manual(values = category_colors) +
  theme_minimal() +
  theme(legend.position = "right")

  x_density <- ggplot(density_data, aes(x = Continuous_Var, y = Density, color = as.factor(Discrete_Var), group = Discrete_Var)) +
    geom_line(size = 1) +
    scale_color_manual(values = category_colors) +
    labs(x = NULL, y = paste("Hustota (", continuous_vars, ")", sep = ""), color = discrete_vars) +
    theme_minimal() +
    theme(axis.text.x = element_blank(), axis.ticks.x = element_blank(), legend.position = "right")

  y_bar <- ggplot(data, aes_string(x = discrete_vars, fill = discrete_vars)) +
    geom_bar(alpha = 0.7) +
    coord_flip() +
    scale_fill_manual(values = category_colors) +
    labs(x = NULL, y = paste("P(", discrete_vars, ")", sep = "")) +
    theme_minimal() +
    theme(axis.text.y = element_blank(), axis.ticks.y = element_blank(), legend.position = "right")

  final_plot_2d <- (x_density + plot_spacer()) /
                  (scatter_plot + y_bar) +
                  plot_layout(widths = c(4, 1), heights = c(1, 4))

  return(list(fig_3d = fig_3d, final_plot_2d = final_plot_2d))
  }
  
  # Modelovanie hustoty ako hustoty Studentovho t-rozdelenia (dt) a kopuly (rozklad na marginaly)
  if (model_type == "t" && copula == "YES") {
    # Konverzia diskretnej premennej na faktor a zoradenie kategorii
  data[[discrete_vars]] <- factor(data[[discrete_vars]])
  categories <- levels(data[[discrete_vars]])

  # Vytvorenie farebnej mapy pre kategorie
  category_colors <- RColorBrewer::brewer.pal(length(categories), "Set1")
  names(category_colors) <- categories

  # Vypocet marginalnych hustot pomocou Studentovho t-rozdelenia
  calculate_density_3D_t <- function(data, category) {
    sub_data <- filter(data, .data[[discrete_vars]] == category)
    if (nrow(sub_data) > 2) {
      mu <- mean(sub_data[[continuous_vars]])  # stredna hodnota
      sigma <- sd(sub_data[[continuous_vars]])  # smerodajna odchylka
      df_t <- nrow(sub_data) - 1  # stupne volnosti pre t-rozdelenie
      x <- seq(min(data[[continuous_vars]]), max(data[[continuous_vars]]), length.out = 100)
      density <- dt((x - mu) / sigma, df = df_t) / sigma
      return(data.frame(Continuous_Var = x, Density = density, Discrete_Var = factor(category, levels = categories)))
    } else {
      return(data.frame(Continuous_Var = numeric(0), Density = numeric(0), Discrete_Var = factor(character(0), levels = categories)))
    }
  }

  # Spojenie hustôt pre všetky kategórie
  density_data_t <- bind_rows(lapply(categories, function(cat) calculate_density_3D_t(data, cat)))

  # Fitovanie Studentovej t-kopuly
  data <- data %>%
    mutate(U = ecdf(.data[[continuous_vars]])(.data[[continuous_vars]]),
           V = as.numeric(as.factor(.data[[discrete_vars]])) / length(categories))
  
  copula_model <- fitCopula(tCopula(dim = 2, df = 4), pobs(cbind(data$U, data$V)), method = "ml")

  # Generovanie hodnot z kopuly
  simulated_copula <- rCopula(1000, copula_model@copula)

  # Inverzna transformacia cez kvantilove funkcie
  simulated_data <- data.frame(
    Continuous_Var = quantile(data[[continuous_vars]], simulated_copula[, 1]),
    Discrete_Var = factor(quantile(as.numeric(data[[discrete_vars]]), simulated_copula[, 2], type = 1), levels = categories)
  )

  # 3D Vizualizacia
  fig_3d_t <- plot_ly(density_data_t, x = ~Continuous_Var, y = ~Discrete_Var, z = ~Density, 
                       type = 'scatter3d', mode = 'lines', 
                       color = ~Discrete_Var, colors = category_colors, line = list(width = 4)) %>%
              layout(scene = list(xaxis = list(title = continuous_vars),
                                  yaxis = list(title = discrete_vars),
                                  zaxis = list(title = 'Hustota')))

  # 2D Vizualizacia
  scatter_plot_t <- ggplot(data, aes(x = .data[[continuous_vars]], y = as.factor(.data[[discrete_vars]]), color = as.factor(.data[[discrete_vars]]))) +
  geom_point(size = 3, alpha = 0.7) +
  labs(x = continuous_vars, y = discrete_vars) +
  scale_color_manual(values = category_colors) +
  theme_minimal() +
  theme(legend.position = "right")

  x_density_t <- ggplot(density_data_t, aes(x = Continuous_Var, y = Density, color = as.factor(Discrete_Var), group = Discrete_Var)) +
    geom_line(size = 1) +
    scale_color_manual(values = category_colors) +
    labs(x = NULL, y = paste("Hustota (", continuous_vars, ")", sep = ""), color = discrete_vars) +
    theme_minimal() +
    theme(axis.text.x = element_blank(), axis.ticks.x = element_blank(), legend.position = "right")

  y_bar_t <- ggplot(data, aes_string(x = discrete_vars, fill = discrete_vars)) +
    geom_bar(alpha = 0.7) +
    coord_flip() +
    scale_fill_manual(values = category_colors) +
    labs(x = NULL, y = paste("P(", discrete_vars, ")", sep = "")) +
    theme_minimal() +
    theme(axis.text.y = element_blank(), axis.ticks.y = element_blank(), legend.position = "right")

  final_plot_2d_t <- (x_density_t + plot_spacer()) /
                     (scatter_plot_t + y_bar_t) +
                     plot_layout(widths = c(4, 1), heights = c(1, 4))

  return(list(fig_3d = fig_3d_t, final_plot_2d = final_plot_2d_t))
  }
  
}

```

```{r,warning=FALSE}
selected_variables <- c("carb", "mpg")
result <- model_mixture_joint_distribution(mtcars, selected_variables, "normal", "YES")
print(result)
```

# Modelovanie zdruzeneho rozdelenia pravdepodobnosti 2 spojitych premennych

```{r, warning=FALSE}
model_continuous_joint_distribution <- function(data, selected_variables, model_type, copula = "NO") {
  # Identifikacia typov premennych
  variable_types <- identify_variables(data)
  discrete_vars <- intersect(variable_types$Diskretne, selected_variables)
  continuous_vars <- intersect(variable_types$Spojite, selected_variables)
  
  if (length(selected_variables) != 2 || length(discrete_vars) > 0) {
    stop("Na vstup musia ist 2 spojite nahodne premenne!")
  }
  
  # Modelovanie hustoty pomocou jadroveho vyhladzovania
  if (model_type == "kernel" && copula == "NO"){
    kde_result <- kde2d(
    x = data[[continuous_vars[1]]], 
    y = data[[continuous_vars[2]]], 
    n = 100
  )
  
  fig_3d <- plot_ly(
    x = ~kde_result$x, y = ~kde_result$y, z = ~kde_result$z,
    type = "surface",
    colors = colorRamp(c("blue", "cyan", "yellow", "red"))
  ) %>% layout(
    title = paste("Združená hustota", continuous_vars[1], "a", continuous_vars[2], "(jadrové   vyhladzovanie)"),
    scene = list(
      xaxis = list(title = continuous_vars[1]),
      yaxis = list(title = continuous_vars[2]),
      zaxis = list(title = "Hustota")
    )
  )
    
    scatter_plot <- ggplot(data, aes_string(x = continuous_vars[1], y = continuous_vars[2], color = continuous_vars[2])) +
      geom_point(size = 3, alpha = 0.7) +  
      labs(x = continuous_vars[1], y = continuous_vars[2]) +
      scale_color_gradient(low = "blue", high = "red") +
      theme_minimal()

    density_x <- ggplot(data, aes_string(x = continuous_vars[1])) +
      geom_density(fill = "blue", alpha = 0.5) +
      labs(x = NULL, y = paste("Hustota (", continuous_vars[1], ")", sep = "")) +
      theme_minimal() +
      theme(axis.text.x = element_blank(), axis.ticks.x = element_blank())

    density_y <- ggplot(data, aes_string(x = continuous_vars[2])) +
      geom_density(fill = "red", alpha = 0.5) +
      coord_flip() +
      labs(x = NULL, y = paste("Hustota (", continuous_vars[2], ")", sep = "")) +
      theme_minimal() +
      theme(axis.text.y = element_blank(), axis.ticks.y = element_blank())
    
    final_plot_2d <- (density_x + plot_spacer()) /
                    (scatter_plot + density_y) +
                    plot_layout(widths = c(4, 1), heights = c(1, 4))
    
    return(list(fig_3d = fig_3d, final_plot_2d = final_plot_2d)) 
  }
  
  # Modelovanie zdruzenej hustoty ako hustoty normalneho rozdelenia
  if (model_type == "normal" && copula == "NO") {
    # Vypocet zakladnych parametrov (momentov)
    mean_x <- mean(data[[continuous_vars[1]]], na.rm = TRUE)
    sd_x <- sd(data[[continuous_vars[1]]], na.rm = TRUE)
    mean_y <- mean(data[[continuous_vars[2]]], na.rm = TRUE)
    sd_y <- sd(data[[continuous_vars[2]]], na.rm = TRUE)
  
    # Korelacia medzi premennymi
    cor_val <- cor(data[[continuous_vars[1]]], data[[continuous_vars[2]]], method = "pearson", use = "complete.obs")
  
    # Funkcia na vypocet bivariatnej normalnej hustoty (kvazi dnorm() ale v 2D)
    bivariate_normal_density <- function(x, y) {
      rho <- cor_val
      z_x <- (x - mean_x) / sd_x
      z_y <- (y - mean_y) / sd_y
      
      exponent <- -1 / (2 * (1 - rho^2)) * (z_x^2 + z_y^2 - 2 * rho * z_x * z_y)
      density <- (1 / (2 * pi * sd_x * sd_y * sqrt(1 - rho^2))) * exp(exponent)
      
      return(density)
    }
  
    # Siet pre vypocet hustoty
    x_vals <- seq(min(data[[continuous_vars[1]]], na.rm = TRUE), max(data[[continuous_vars[1]]], na.rm = TRUE), length.out = 100)
    y_vals <- seq(min(data[[continuous_vars[2]]], na.rm = TRUE), max(data[[continuous_vars[2]]], na.rm = TRUE), length.out = 100)
  
    grid <- expand.grid(x = x_vals, y = y_vals)
  
    # Vypocet hustoty na sieti
    grid$z <- mapply(bivariate_normal_density, grid$x, grid$y)
    z_matrix <- matrix(grid$z, nrow = 100, byrow = FALSE)
  
    # 3D Vizualizacia
    fig_3d <- plot_ly(
      x = ~x_vals, y = ~y_vals, z = ~z_matrix,
      type = "surface",
      colors = colorRamp(c("blue", "cyan", "yellow", "red"))
    ) %>% layout(
      title = paste("Združená hustota", continuous_vars[1], "a", continuous_vars[2], "(bivariátne normálne rozdelenie)"),
      scene = list(
        xaxis = list(title = continuous_vars[1]),
        yaxis = list(title = continuous_vars[2]),
        zaxis = list(title = "Hustota")
      )
    )
  
    # 2D Vizualizacia
    scatter_plot <- ggplot(data, aes_string(x = continuous_vars[1], y = continuous_vars[2], color = continuous_vars[2])) +
      geom_point(size = 3, alpha = 0.7) +  
      labs(x = continuous_vars[1], y = continuous_vars[2]) +
      scale_color_gradient(low = "blue", high = "red") +
      theme_minimal()
  
    density_x <- ggplot(data, aes_string(x = continuous_vars[1])) +
      stat_function(fun = dnorm, args = list(mean = mean_x, sd = sd_x), fill = "blue", geom = "area", alpha = 0.5) +
      labs(x = NULL, y = paste("Hustota (", continuous_vars[1], ")", sep = "")) +
      theme_minimal() +
      theme(axis.text.x = element_blank(), axis.ticks.x = element_blank())
  
    density_y <- ggplot(data, aes_string(x = continuous_vars[2])) +
      stat_function(fun = dnorm, args = list(mean = mean_y, sd = sd_y), fill = "red", geom = "area", alpha = 0.5) +
      coord_flip() +
      labs(x = NULL, y = paste("Hustota (", continuous_vars[2], ")", sep = "")) +
      theme_minimal() +
      theme(axis.text.y = element_blank(), axis.ticks.y = element_blank())
  
    final_plot_2d <- (density_x + plot_spacer()) /
                     (scatter_plot + density_y) +
                     plot_layout(widths = c(4, 1), heights = c(1, 4))
  
    return(list(fig_3d = fig_3d, final_plot_2d = final_plot_2d))
  }
  
  # Modelovanie zdruzenej hustoty ako hustoty Studentovho t-rozdelenia
  if (model_type == "t" && copula == "NO") {
    # Vypocet zakladnych parametrov (momentov)
    mean_x <- mean(data[[continuous_vars[1]]], na.rm = TRUE)
    sd_x <- sd(data[[continuous_vars[1]]], na.rm = TRUE)
    mean_y <- mean(data[[continuous_vars[2]]], na.rm = TRUE)
    sd_y <- sd(data[[continuous_vars[2]]], na.rm = TRUE)
  
    # Korelacia medzi premennymi (Pearson)
    cor_val <- cor(data[[continuous_vars[1]]], data[[continuous_vars[2]]], method = "pearson", use = "complete.obs")
  
    # Kovariancna matica (smerodajne odchylky/rozptyly a korelacia)
    Sigma <- matrix(c(sd_x^2, cor_val * sd_x * sd_y,
                      cor_val * sd_x * sd_y, sd_y^2), nrow = 2)
  
    # Inverzna kovariancná matica
    Sigma_inv <- solve(Sigma)
  
    # Determinant kovariancnej matice
    det_Sigma <- det(Sigma)
  
    # Stupne volnosti
    df <- nrow(data) - 1
  
    # Bivariatna Studentova t-hustota
    bivariate_t_density <- function(x, y) {
      z <- c(x - mean_x, y - mean_y)
      quad_form <- t(z) %*% Sigma_inv %*% z
  
      coeff <- gamma((df + 2) / 2) / (gamma(df / 2) * (df * pi) * sqrt(det_Sigma))
      exponent <- (1 + quad_form / df) ^ (-(df + 2) / 2)
  
      return(as.numeric(coeff * exponent))
    }
  
    # Siet pre vypocet hustoty
    x_vals <- seq(min(data[[continuous_vars[1]]], na.rm = TRUE), max(data[[continuous_vars[1]]], na.rm = TRUE), length.out = 100)
    y_vals <- seq(min(data[[continuous_vars[2]]], na.rm = TRUE), max(data[[continuous_vars[2]]], na.rm = TRUE), length.out = 100)
  
    grid <- expand.grid(x = x_vals, y = y_vals)
  
    # Vypocet hustoty na sieti
    grid$z <- mapply(bivariate_t_density, grid$x, grid$y)
    z_matrix <- matrix(grid$z, nrow = 100, byrow = FALSE)
  
    # 3D Vizualizacia
    fig_3d <- plot_ly(
      x = ~x_vals, y = ~y_vals, z = ~z_matrix,
      type = "surface",
      colors = colorRamp(c("blue", "cyan", "yellow", "red"))
    ) %>% layout(
      title = paste("Združená hustota", continuous_vars[1], "a", continuous_vars[2], "(bivariátne t-rozdelenie)"),
      scene = list(
        xaxis = list(title = continuous_vars[1]),
        yaxis = list(title = continuous_vars[2]),
        zaxis = list(title = "Hustota")
      )
    )
  
    # 2D Vizualizacia
    scatter_plot <- ggplot(data, aes_string(x = continuous_vars[1], y = continuous_vars[2], color = continuous_vars[2])) +
      geom_point(size = 3, alpha = 0.7) +  
      labs(x = continuous_vars[1], y = continuous_vars[2]) +
      scale_color_gradient(low = "blue", high = "red") +
      theme_minimal()
  
    density_x <- ggplot(data, aes_string(x = continuous_vars[1])) +
      stat_function(fun = function(x) dt((x - mean_x) / sd_x, df = df) / sd_x, fill = "blue", geom = "area", alpha = 0.5) +
      labs(x = NULL, y = paste("Hustota (", continuous_vars[1], ")", sep = "")) +
      theme_minimal() +
      theme(axis.text.x = element_blank(), axis.ticks.x = element_blank())
  
    density_y <- ggplot(data, aes_string(x = continuous_vars[2])) +
      stat_function(fun = function(y) dt((y - mean_y) / sd_y, df = df) / sd_y, fill = "red", geom = "area", alpha = 0.5) +
      coord_flip() +
      labs(x = NULL, y = paste("Hustota (", continuous_vars[2], ")", sep = "")) +
      theme_minimal() +
      theme(axis.text.y = element_blank(), axis.ticks.y = element_blank())
  
    final_plot_2d <- (density_x + plot_spacer()) /
                     (scatter_plot + density_y) +
                     plot_layout(widths = c(4, 1), heights = c(1, 4))
  
    return(list(fig_3d = fig_3d, final_plot_2d = final_plot_2d))
  }
  
  # Modelovanie hustoty pomocou jadroveho vyhladzovania a kopuly (rozklad na marginaly)
  if (model_type == "kernel" && copula == "YES") {
    # Vypocet marginalnych hustot pomocou jadroveho vyhladzovania
    kde_x <- density(data[[continuous_vars[1]]], n = 512)
    kde_y <- density(data[[continuous_vars[2]]], n = 512)
  
    # Funkcie na ziskanie hustoty a distribucnej funkcie z KDE pre X
    kde_x_density <- approxfun(kde_x$x, kde_x$y, rule = 2)
    kde_x_cdf <- approxfun(kde_x$x, cumsum(kde_x$y) / sum(kde_x$y), rule = 2)
  
    # Funkcie na ziskanie hustoty a distribucnej funkcie z KDE pre Y
    kde_y_density <- approxfun(kde_y$x, kde_y$y, rule = 2)
    kde_y_cdf <- approxfun(kde_y$x, cumsum(kde_y$y) / sum(kde_y$y), rule = 2)
  
    # Fitovanie Gaussovej kopuly na transformovane data (empiricke CDF hodnoty)
    u1 <- kde_x_cdf(data[[continuous_vars[1]]])
    u2 <- kde_y_cdf(data[[continuous_vars[2]]])
  
    copula_model <- normalCopula(dim = 2)
    copula_fit <- fitCopula(copula_model, pobs(cbind(u1, u2)), method = "ml")
    copula_model_fitted <- copula_fit@copula
  
    # Vytvorenie siete
    x_vals <- seq(min(data[[continuous_vars[1]]], na.rm = TRUE), max(data[[continuous_vars[1]]], na.rm = TRUE), length.out = 100)
    y_vals <- seq(min(data[[continuous_vars[2]]], na.rm = TRUE), max(data[[continuous_vars[2]]], na.rm = TRUE), length.out = 100)
  
    grid <- expand.grid(x = x_vals, y = y_vals)
  
    # Funkcia pre vypocet zdruzenej hustoty KDE + kopula
    copula_density_function <- function(x, y) {
      u1 <- kde_x_cdf(x)
      u2 <- kde_y_cdf(y)
  
      copula_part <- dCopula(cbind(u1, u2), copula = copula_model_fitted)
  
      marginal_x <- kde_x_density(x)
      marginal_y <- kde_y_density(y)
  
      copula_part * marginal_x * marginal_y
    }
  
    # Vypocet hustoty na sieti
    grid$z <- mapply(copula_density_function, grid$x, grid$y)
    z_matrix <- matrix(grid$z, nrow = 100, byrow = FALSE)
  
    # 3D Vizualizacia
    fig_3d <- plot_ly(
      x = ~x_vals, y = ~y_vals, z = ~z_matrix,
      type = "surface",
      colors = colorRamp(c("blue", "cyan", "yellow", "red"))
    ) %>% layout(
      title = paste("Združená hustota", continuous_vars[1], "a", continuous_vars[2], "(KDE + kopula)"),
      scene = list(
        xaxis = list(title = continuous_vars[1]),
        yaxis = list(title = continuous_vars[2]),
        zaxis = list(title = "Hustota")
      )
    )
  
    # 2D Vizualizacia
    scatter_plot <- ggplot(data, aes_string(x = continuous_vars[1], y = continuous_vars[2], color = continuous_vars[2])) +
      geom_point(size = 3, alpha = 0.7) +
      labs(x = continuous_vars[1], y = continuous_vars[2]) +
      scale_color_gradient(low = "blue", high = "red") +
      theme_minimal()
  
    density_x <- ggplot(data, aes_string(x = continuous_vars[1])) +
      geom_density(fill = "blue", alpha = 0.5) +
      labs(x = NULL, y = paste("Hustota (", continuous_vars[1], ")", sep = "")) +
      theme_minimal() +
      theme(axis.text.x = element_blank(), axis.ticks.x = element_blank())
  
    density_y <- ggplot(data, aes_string(x = continuous_vars[2])) +
      geom_density(fill = "red", alpha = 0.5) +
      coord_flip() +
      labs(x = NULL, y = paste("Hustota (", continuous_vars[2], ")", sep = "")) +
      theme_minimal() +
      theme(axis.text.y = element_blank(), axis.ticks.y = element_blank())
  
    final_plot_2d <- (density_x + plot_spacer()) /
                     (scatter_plot + density_y) +
                     plot_layout(widths = c(4, 1), heights = c(1, 4))
  
    return(list(fig_3d = fig_3d, final_plot_2d = final_plot_2d))
  }
  
  # Modelovanie zdruzenej hustoty ako hustoty normalneho rozdelenia a pomocou kopuly (rozklad na marginaly)
  if (model_type == "normal" && copula == "YES") {
    # Vypocet marginalnych parametrov
    mean_x <- mean(data[[continuous_vars[1]]], na.rm = TRUE)
    sd_x <- sd(data[[continuous_vars[1]]], na.rm = TRUE)
    mean_y <- mean(data[[continuous_vars[2]]], na.rm = TRUE)
    sd_y <- sd(data[[continuous_vars[2]]], na.rm = TRUE)
  
    # Korelacia medzi premennymi na fitovanie Gaussovej kopuly
    cor_val <- cor(data[[continuous_vars[1]]], data[[continuous_vars[2]]], method = "pearson", use = "complete.obs")
  
    # Fitovanie kopuly
    copula_model <- normalCopula(param = cor_val, dim = 2, dispstr = "un")
  
    # Vytvorenie gridu pre hustotu
    x_vals <- seq(min(data[[continuous_vars[1]]], na.rm = TRUE), max(data[[continuous_vars[1]]], na.rm = TRUE), length.out = 100)
    y_vals <- seq(min(data[[continuous_vars[2]]], na.rm = TRUE), max(data[[continuous_vars[2]]], na.rm = TRUE), length.out = 100)
  
    grid <- expand.grid(x = x_vals, y = y_vals)
  
    # Vypocet zdruzenej hustoty cez rozklad na marginaly + kopula
    copula_density_function <- function(x, y) {
      u1 <- pnorm(x, mean = mean_x, sd = sd_x)
      u2 <- pnorm(y, mean = mean_y, sd = sd_y)
  
      copula_part <- dCopula(cbind(u1, u2), copula = copula_model)
      marginal_x <- dnorm(x, mean = mean_x, sd = sd_x)
      marginal_y <- dnorm(y, mean = mean_y, sd = sd_y)
  
      copula_part * marginal_x * marginal_y
    }
  
    # Vypocet hustoty na gride
    grid$z <- mapply(copula_density_function, grid$x, grid$y)
  
    # Preusporiadanie do matice pre 3D graf
    z_matrix <- matrix(grid$z, nrow = 100, byrow = FALSE)
  
    # 3D Vizualizacia
    fig_3d <- plot_ly(
      x = ~x_vals, y = ~y_vals, z = ~z_matrix,
      type = "surface",
      colors = colorRamp(c("blue", "cyan", "yellow", "red"))
    ) %>% layout(
      title = paste("Združená hustota", continuous_vars[1], "a", continuous_vars[2], "(dnorm + kopula)"),
      scene = list(
        xaxis = list(title = continuous_vars[1]),
        yaxis = list(title = continuous_vars[2]),
        zaxis = list(title = "Hustota")
      )
    )
  
    # 2D Vizualizacia
    scatter_plot <- ggplot(data, aes_string(x = continuous_vars[1], y = continuous_vars[2], color = continuous_vars[2])) +
      geom_point(size = 3, alpha = 0.7) +  
      labs(x = continuous_vars[1], y = continuous_vars[2]) +
      scale_color_gradient(low = "blue", high = "red") +
      theme_minimal()
  
    density_x <- ggplot(data, aes_string(x = continuous_vars[1])) +
      stat_function(fun = dnorm, args = list(mean = mean_x, sd = sd_x), fill = "blue", geom = "area", alpha = 0.5) +
      labs(x = NULL, y = paste("Hustota (", continuous_vars[1], ")", sep = "")) +
      theme_minimal() +
      theme(axis.text.x = element_blank(), axis.ticks.x = element_blank())
  
    density_y <- ggplot(data, aes_string(x = continuous_vars[2])) +
      stat_function(fun = dnorm, args = list(mean = mean_y, sd = sd_y), fill = "red", geom = "area", alpha = 0.5) +
      coord_flip() +
      labs(x = NULL, y = paste("Hustota (", continuous_vars[2], ")", sep = "")) +
      theme_minimal() +
      theme(axis.text.y = element_blank(), axis.ticks.y = element_blank())
  
    final_plot_2d <- (density_x + plot_spacer()) /
                     (scatter_plot + density_y) +
                     plot_layout(widths = c(4, 1), heights = c(1, 4))
  
    return(list(fig_3d = fig_3d, final_plot_2d = final_plot_2d))
  }
  
  # Modelovanie zdruzenej hustoty ako hustoty Studentovho t-rozdelenia a pomocou kopuly (rozklad na marginaly)
  if (model_type == "t" && copula == "YES") {
    # Vypocet zakladnych parametrov marginalnych Studentovych t-rozdeleni (marginalnych momentov)
    mean_x <- mean(data[[continuous_vars[1]]], na.rm = TRUE)
    sd_x <- sd(data[[continuous_vars[1]]], na.rm = TRUE)
    mean_y <- mean(data[[continuous_vars[2]]], na.rm = TRUE)
    sd_y <- sd(data[[continuous_vars[2]]], na.rm = TRUE)
  
    # Stupne volnosti
    df <- nrow(data) - 1
    if (df < 2) df <- 2  # bezpecnostna podmienka, ak by bolo malo dat
  
    # Korelacia medzi premennymi pre t-kopulu
    cor_val <- cor(data[[continuous_vars[1]]], data[[continuous_vars[2]]], method = "pearson", use = "complete.obs")
  
    # Fitovanie Studentovej t-kopuly
    copula_model <- tCopula(param = cor_val, dim = 2, dispstr = "un", df = df)
  
    # Vytvorenie siete pre vypocet hustoty
    x_vals <- seq(min(data[[continuous_vars[1]]], na.rm = TRUE), max(data[[continuous_vars[1]]], na.rm = TRUE), length.out = 100)
    y_vals <- seq(min(data[[continuous_vars[2]]], na.rm = TRUE), max(data[[continuous_vars[2]]], na.rm = TRUE), length.out = 100)
  
    grid <- expand.grid(x = x_vals, y = y_vals)
  
    # Funkcia pre vypocet zdruzenej hustoty: marginalne hustoty + hustota kopuly
    copula_density_function <- function(x, y) {
      u1 <- pt((x - mean_x) / sd_x, df = df)  # distribucna funkcia t-rozdelenia
      u2 <- pt((y - mean_y) / sd_y, df = df)
  
      copula_part <- dCopula(cbind(u1, u2), copula = copula_model)  # hustota kopuly
  
      marginal_x <- dt((x - mean_x) / sd_x, df = df) / sd_x  # hustota t-rozdelenia
      marginal_y <- dt((y - mean_y) / sd_y, df = df) / sd_y
  
      copula_part * marginal_x * marginal_y
    }
  
    # Vypocet hustoty na sieti
    grid$z <- mapply(copula_density_function, grid$x, grid$y)
    z_matrix <- matrix(grid$z, nrow = 100, byrow = FALSE)
  
    # 3D Vizualizacia
    fig_3d <- plot_ly(
      x = ~x_vals, y = ~y_vals, z = ~z_matrix,
      type = "surface",
      colors = colorRamp(c("blue", "cyan", "yellow", "red"))
    ) %>% layout(
      title = paste("Združená hustota", continuous_vars[1], "a", continuous_vars[2], "(t-rozdelenie + t-kopula)"),
      scene = list(
        xaxis = list(title = continuous_vars[1]),
        yaxis = list(title = continuous_vars[2]),
        zaxis = list(title = "Hustota")
      )
    )
  
    # 2D Vizualizacia
    scatter_plot <- ggplot(data, aes_string(x = continuous_vars[1], y = continuous_vars[2], color = continuous_vars[2])) +
      geom_point(size = 3, alpha = 0.7) +  
      labs(x = continuous_vars[1], y = continuous_vars[2]) +
      scale_color_gradient(low = "blue", high = "red") +
      theme_minimal()
  
    density_x <- ggplot(data, aes_string(x = continuous_vars[1])) +
      stat_function(fun = function(x) dt((x - mean_x) / sd_x, df = df) / sd_x, fill = "blue", geom = "area", alpha = 0.5) +
      labs(x = NULL, y = paste("Hustota (", continuous_vars[1], ")", sep = "")) +
      theme_minimal() +
      theme(axis.text.x = element_blank(), axis.ticks.x = element_blank())
  
    density_y <- ggplot(data, aes_string(x = continuous_vars[2])) +
      stat_function(fun = function(y) dt((y - mean_y) / sd_y, df = df) / sd_y, fill = "red", geom = "area", alpha = 0.5) +
      coord_flip() +
      labs(x = NULL, y = paste("Hustota (", continuous_vars[2], ")", sep = "")) +
      theme_minimal() +
      theme(axis.text.y = element_blank(), axis.ticks.y = element_blank())
  
    final_plot_2d <- (density_x + plot_spacer()) /
                     (scatter_plot + density_y) +
                     plot_layout(widths = c(4, 1), heights = c(1, 4))
  
    return(list(fig_3d = fig_3d, final_plot_2d = final_plot_2d))
  }
  
}
```

```{r,warning=FALSE}
continuous_variables <- c("disp", "hp")
result <- model_continuous_joint_distribution(mtcars, continuous_variables, "kernel", "YES")
print(result)
```


# Modelovanie zdruzeneho rozdelenia pravdepodobnosti viac ako 2 premennych

```{r,warning=FALSE}
model_multi_joint_distribution <- function(data, selected_variables) {
  variables_count <- length(selected_variables)
  if (variables_count <= 2) {
    stop("Tato funkcia sluzi na modelovanie 3 a viac premennych!")
  }
  
  # Identifikacia typov premennych
  variable_types <- identify_variables(data)
  discrete_vars <- intersect(variable_types$Diskretne, selected_variables)
  continuous_vars <- intersect(variable_types$Spojite, selected_variables)
  
  # Vytvorenie tabulky s frekvenciami pre diskretne premenne
  tab <- as.data.frame(table(data[, discrete_vars]))
  
  # Pre kazdu spojitu premennu vypocitame priemerne hodnoty pre kombinacie diskretnych premennych
  for (cont_var in continuous_vars) {
    mean_values <- data %>%
      group_by(across(all_of(discrete_vars))) %>%
      summarise(Mean_Value = mean(.data[[cont_var]], na.rm = TRUE), .groups = "drop")
    
    # mean_values neobsahuje ziadne riadky => preskocime tuto premennu
    if (nrow(mean_values) == 0) {
      warning(paste("Žiadne dáta na výpočet priemeru pre premennú:", cont_var))
      next
    }
    
    # Overenie, ktore diskretne premenne existuju v tab a mean_values
    common_vars <- intersect(names(tab), discrete_vars)
    common_vars_mv <- intersect(names(mean_values), discrete_vars)
    
    # Existuju spolocne premenne => prevedenie na character
    if (length(common_vars) > 0) {
      tab <- tab %>%
        mutate(across(all_of(common_vars), as.character))
    }
    if (length(common_vars_mv) > 0) {
      mean_values <- mean_values %>%
        mutate(across(all_of(common_vars_mv), as.character))
    }
    
    # Spojenie priemernych hodnot so zakladnou tabulkou
    tab <- full_join(tab, mean_values, by = common_vars)
    
    # Premenovanie stlpca Mean_Value na nazov spojitej premennej
    colnames(tab)[which(colnames(tab) == "Mean_Value")] <- cont_var
  }
  
  # Náhrada NA vo Frequency nulami
  tab$Freq[is.na(tab$Freq)] <- 0
  
  # Vypocet pravdepodobnosti
  tab$Probability <- tab$Freq / sum(tab$Freq)
  
  # Odstranenie riadkov s nulovou frekvenciou
  tab <- tab[tab$Freq > 0, ]
  
  return(tab)
}
```

```{r,warning=FALSE}
multiple_variables <- c("mpg", "disp", "cyl")
result2 <- model_multi_joint_distribution(mtcars, multiple_variables)
print(result2)
```

# Modelovanie dvoch dikretnych nahodnych premennych

```{r,warning=FALSE}
model_discrete_joint_distribution <- function(data, selected_variables) {
  # Identifikacia typov premennych
  variable_types <- identify_variables(data)
  discrete_vars <- intersect(variable_types$Diskretne, selected_variables)
  continuous_vars <- intersect(variable_types$Spojite, selected_variables)
  
  if (length(selected_variables) != 2 || length(continuous_vars) > 0) {
    stop("Na vstup musia ist 2 diskretne nahodne premenne!")
  }
  
  tab <- as.data.frame(table(data[, discrete_vars]))
  tab$Probability <- tab$Freq / sum(tab$Freq)

  tab[[discrete_vars[1]]] <- as.numeric(as.character(tab[[discrete_vars[1]]]))
  tab[[discrete_vars[2]]] <- as.numeric(as.character(tab[[discrete_vars[2]]]))

  # 3D Vizualizacia
  fig_3d <- plot_ly()
  for (i in 1:nrow(tab)) {
      fig_3d <- fig_3d %>% add_trace(
          x = rep(tab[[discrete_vars[1]]][i], 2),
          y = rep(tab[[discrete_vars[2]]][i], 2),
          z = c(0, tab$Probability[i]),
          type = "scatter3d",
          mode = "lines",
          line = list(color = "blue"),
          showlegend = FALSE
      )
  }

  fig_3d <- fig_3d %>% add_trace(
      x = tab[[discrete_vars[1]]],
      y = tab[[discrete_vars[2]]],
      z = tab$Probability,
      type = "scatter3d",
      mode = "markers",
      marker = list(size = 5, color = "red"),
      name = "Pravdepodobnosti"
  )

  fig_3d <- fig_3d %>% layout(
      scene = list(
          xaxis = list(title = paste0(discrete_vars[1], " (X)")),
          yaxis = list(title = paste0(discrete_vars[2], " (Y)")),
          zaxis = list(title = "P(X, Y)")
      )
  )

    marginal_x <- tab %>%
  group_by(!!sym(discrete_vars[1])) %>%
  summarise(Prob_X = sum(Probability))

  marginal_y <- tab %>%
    group_by(!!sym(discrete_vars[2])) %>%
    summarise(Prob_Y = sum(Probability))
  
  # 2D Vizualizacia
  scatter_plot <- ggplot(tab, aes_string(x = discrete_vars[1], y = discrete_vars[2], fill =   "Probability")) +
    geom_tile(color = "white") +
    scale_fill_gradient(low = "blue", high = "red") +
    labs(x = discrete_vars[1], y = discrete_vars[2], fill = "Pravdepodobnosť") +
    theme_minimal()
  
  marginal_x_plot <- ggplot(marginal_x, aes_string(x = discrete_vars[1], y = "Prob_X")) +
    geom_bar(stat = "identity", fill = "blue", alpha = 0.6) +
    labs(x = NULL, y = "P(X)") +
    theme_minimal()
  
  marginal_y_plot <- ggplot(marginal_y, aes_string(x = discrete_vars[2], y = "Prob_Y")) +
    geom_bar(stat = "identity", fill = "red", alpha = 0.6) +
    coord_flip() +
    labs(x = NULL, y = "P(Y)") +
    theme_minimal()
  
  final_plot_2d <- (marginal_x_plot + plot_spacer()) /
                   (scatter_plot + marginal_y_plot) +
                   plot_layout(widths = c(4, 1), heights = c(1, 4))

  return(list(fig_3d = fig_3d, final_plot_2d = final_plot_2d))
}
```

```{r, warning=FALSE}
selected_discrete_variables <- c("gear", "carb")
result <- model_joint_distribution(mtcars, selected_discrete_variables)
print(result)
```



